臺灣桃園地方法院刑事判決　　　　　　　　　　　　　九十一年度易字第四九八號
　　公　訴　人　臺灣桃園地方法院檢察署檢察官
　　被　　　告　丙○○
　　選任辯護人　吳秀菊律師
右列被告因詐欺案件，經檢察官提起公訴（九十年度偵字第九一０號），本院判決如
左：
    主  文
丙○○意圖為自己不法之所有，以詐術使之將本人之物交付，處有期徒刑陸月，如易
科罰金以參佰元折算壹日。
    事  實
一、丙○○於民國（下同）八十九年三月間，得知其友人乙○○欲購入土地置產，竟
    基於為自己不法所有之意圖，以假意帶同乙○○前往桃園縣楊梅鎮○○○段「麥
    當勞」後面看乙塊土地，並向乙○○偽稱此一土地有八百七十坪左右，並已變更
    為都市計劃用地，每坪只賣新台幣（下同）二萬元，隔壁並有人要買，出價每坪
    四萬元之不實詐術，致乙○○信以為真，並因之陷於錯誤，而先後於同年月十五
    日、十六日及二十九日，分別交付六百萬元、六百萬元及五百萬元（合計一千七
    百萬元）予丙○○收受。嗣丙○○為掩上開犯行，即於八十九年四月十八日，逕
    將另筆桃園縣楊梅鎮○○段四九四地號土地（面積二千八百七十五點四七平方公
    尺，合約八百七十點七坪）過戶登記予乙○○名下，惟經乙○○查覺有異，於八
    十九年七月間帶同代書張騰濬前往上開現場查看，始行發覺受騙。
二、案經乙○○訴由臺灣桃園地方法院檢察署檢察官偵查起訴。
    理  由
一、訊據被告丙○○固坦承於右揭時地曾帶同告訴人乙○○前往看上開「麥當勞」後
    面之土地，並自告訴人乙○○處收受上開一千七百萬元等情，惟矢口否認右揭犯
    行，辯稱：伊雖有帶同乙○○前往看上開「麥當勞」後面那塊土地，惟亦有帶同
    乙○○前往看上開富岡段之土地，且乙○○所交付伊上開一千七百萬元係為買入
    上開富岡段土地之用，並非為買入上開「麥當勞」後面那塊土地，而伊事後亦有
    依約將上開富岡段之土地過戶予乙○○，伊並無藉此詐欺上開一千七百萬元之財
    物云云。經查：被告於右揭時地受告訴人乙○○之委託以每坪二萬元之價格購入
    土地，並先後自告訴人乙○○處收受上開計一千七百萬元，再於八十九年四月十
    八日將上開桃園縣楊梅鎮○○段四七四地號土地過戶予告訴人乙○○名下等情，
    業據告訴人乙○○迭次於偵查中及本院審理時指訴明確，並有告訴人乙○○所提
    出支票影本三紙及土地所有權狀影本各乙份，復為被告迭次於偵查中及本院審理
    時所不否認在卷，應堪採信。雖被告於本院審理時辯稱其當時受告訴人乙○○之
    託要購入之土地，乃係上開富岡段四九四地號之土地，而非上開「麥當勞」後面
    那塊土地云云，惟：告訴人乙○○於右揭時地所委託被告出面購入之土地，係上
    開「麥當勞」後面那塊土地，而非上開富岡段四九四地號土地乙情，業據告訴人
    乙○○迭次於偵查中及本院審理時指訴綦詳，並提出其於八十九年八月十七日、
    十八日先後與被告間電話中對話稱「我委託你買的這塊地，既然這個時候在缺錢
    ，你不是說李太太不是要四萬塊跟我買嗎？不然三萬賣她也可以。莊：那個時候
    是啊，現在不知道，我再問她看看。」「張：是楊梅麥當勞後面耶！莊：是啊！
    」、「張：.... 我說他（即被告）有向我介紹楊梅麥當勞後面的土地，差不多
    是八百六十九坪農地，一坪二萬買的。張：嗯！」、「張：.... 那他（即告訴
    人張秀英之大哥）現在已經查到了，他也知道，你叫甲○○去買，他也去查到了
    ，還有他說你的土地買賣契約書，他也看過了，他去找誰查，你知道嗎？他去麥
    當勞那對面中國力霸土地仲介公司，那電腦一調出來，就全部查到了，他查到怎
    樣你知道嗎？現在富岡段這塊地，已確定不是在楊梅麥當勞後面，不是你所說的
    麥當勞後面的，富岡這塊地，你當初跟我講富岡段這塊地一坪二萬元買的，對嗎
    ？莊：是。」、「張：那你說你要不要承認『指東賣西土地買賣詐欺案』，你承
    認嗎？你要不要承認？莊：好、好、好，我承認，我承認。」、「莊：唉唷！反
    正啊！等我夠錢以後，我會把你的農地買回來，你要讓我夠些錢啊！不要再向我
    吵了，唉唷！我已經跟你道歉了，你還要怎樣，我做牛做馬做還你好了，要不然
    那你要怎麼樣，一句話而已嘛！」等語之錄音內容譯文乙份，在卷可稽，且被
    告於本院審理時亦供承其確曾於右揭時地帶同告訴人乙○○前往看上開「麥當勞
    」後面那塊土地等語，亦核與告訴人乙○○指訴之情節相符，並有告訴人乙○○
    所提出上開「麥當勞」後面及富岡段四九四地號土地之現場照片七紙可稽，應堪
    認定。又被告於八十九年四月十八日所過戶予告訴人乙○○名下之上開富岡段四
    九四地號土地，其買賣總價僅為六百九十五萬元而已，亦據證人即上開富岡段四
    九四地號土地仲介人黃錦燦、前所有人陳運光及其父陳進統三人於偵查中證述明
    確，並提出被告以甲○○名義所簽立上開富岡段四九四地號土地之買賣契約書乙
    份可佐，亦堪認定，則被告於八十九年三月九日所過戶予告訴人乙○○名下之上
    開富岡段四九四地號土地之價值，每坪僅有七千九百八十二元而已，不僅核與被
    告向告訴人乙○○所稱以每坪二萬元之價格購入土地云云，相差近三倍之遠，且
    上開「麥當勞」後面那塊土地即頭重溪段土地為市區○地○○○段則為農業區土
    地，其間價值相差甚遠乙情，亦據證人即代書張騰濬於偵查中證述明確，則衡諸
    常情，告訴人乙○○焉有以高達市價三倍之價格，委託被告出面購入上開富岡段
    四九四地號土地之可能，是被告於右揭時地向告訴人乙○○所稱欲以二萬元購入
    之土地，應係上開「麥當勞」後面那塊土地，而非上開富岡段四九四地號土地，
    至為顯然。雖被告於本院審理時另辯稱上開富岡段四九四地號土地係其個人先行
    購入後，因後來告訴人乙○○要以一千七百萬元之價格向其買入，其始會於八十
    九年四月十八日將上開富岡段四九四地號土地過戶予告訴人乙○○名下云云，惟
    被告以甲○○名義與陳運光所簽立上開富岡段四九四地號土地之買賣契約書，其
    簽約日期係八十九年三月九日，此有上開買賣契約書乙份可佐，不僅核與被告將
    上開富岡段四九四地號土地過戶予告訴人乙○○名下之原因發生日期相同，此亦
    有上開富岡段四九四地號土地之土地謄本乙份可稽，且被告在向陳運光買受上開
    富岡段四九四地號土地時，原是以甲○○之名義為買受人，惟甲○○其人僅係「
    人頭」，上開買賣係由被告全權處理乙情，亦據證人甲○○及代書鍾榮光於偵查
    中及本院審理證述屬實，是被告於右揭時地以甲○○名義所購入上開富岡段四九
    四地號土地，並後於八十九年四月十八日逕將上開富岡段四九四地號土地過戶予
    告訴人乙○○名下之行為，顯係其遂行上開詐欺犯罪之部分行為，至為灼然。綜
    上所述，被告於右揭時地帶同告訴人乙○○前往看上開「麥當勞」後面那塊土地
    ，並向告訴人乙○○聲稱此一土地有八百七十坪左右，並已變更為都市計劃用地
    ，每坪只賣新台幣（下同）二萬元，隔壁並有人要買出價每坪四萬元云云，顯為
    其詐欺告訴人乙○○上開一千七百萬元之不實詐術，亦有為自己不法所有之意圖
    ，均堪認定。被告所辯，顯係事後卸責之詞，不足採信。被告犯行已臻明確，應
    予依法論科。
二、核被告所為，係犯刑法第三百三十九條第一項之詐欺取財罪。被告上開犯罪後，
    刑法第四十一條易科罰金之規定，業於九十年一月十日經修正公布（同年月十二
    日起生效施行），經本院比較修正前後之規定，以修正後之規定為有利於被告，
    應依刑法第二條第一項前段之規定，從修正後刑法第四十一條第一項前段之規定
    處斷，合先敘明。爰審酌被告明知其於右揭時地並無為告訴人乙○○購入上開「
    麥當勞」後面土地（即桃園縣楊梅鎮○○○段土地）之真意，竟藉此機會，以上
    開不實詐術，致告訴人乙○○因之陷於錯誤，而交付上開一千七百萬元予被告收
    受，已嚴重損及告訴人乙○○之權益及被告犯罪後已與告訴人乙○○達成訴訟外
    之民事和解，此有被告所提出和解書乙份等一切情狀，量處如主文所示之刑，並
    諭知易科罰金之折算標準，以資儆懲。
據上論斷，應依刑事訴訟法第二百九十九條第一項前段，刑法第二條第一項前段、第
三百三十九條第一項、修正後第四十一條第一項前段，罰金罰鍰提高標準條例第一條
前段、第二條，判決如主文。
本案經檢察官何祖舜到庭執行職務。
中      華      民      國      九十一      年    八    月     六     日
                          臺灣桃園地方法院刑事第四庭
                                          法  官  林晏鵬
右正本證明與原本無異。
如不服本判決，應於判決送達後十日內向本院提出上訴狀( 應附繕本 )，上訴於
臺灣高等法院。
                                          書記官  陳青瑜
中      華      民      國      九十一      年    八    月     八     日
附錄法條：刑法第三百三十九條
刑法第三百三十九條：
意圖為自己或第三人不法之所有，以詐術使人將本人或第三人之物交付者，處五年以
下有期徒刑、拘役或科或併科一千元（已提高十倍為一萬元）以下罰金。
以前項方法得財產上不法之利益或使第三人得之者，亦同。
前二項之未遂犯罰之。
